臺灣嘉義地方法院刑事判決　　　　　　　　　　　　　九十一年度易字第二八二號
　　公　訴　人　臺灣嘉義地方法院檢察署檢察官
　　被　　　告　己○○
　　指定辯護人　戊○○
右列被告因殺人未遂案件，經檢察官提起公訴（九十年度偵字第七六二四號），乙○
判決如左：
    主  文
己○○殺人未遂，處有期徒刑陸年陸月。
    事  實
一、己○○原為內政部警政署國道公路警察局第四警察隊甲○○○警員，且已結婚，
    竟不知檢點，而與丁○○交往，惟二人感情進展不順，己○○恐丁○○疏遠，曾
    二度寫信試圖挽回，並警告其他追求者，如橫刀奪愛，將予以殺害。於民國九十
    年十一月二十一日凌晨零時二十分許，己○○於下班後非執行公務時間抵達嘉義
    縣阿里山鄉樂野村米洋七十七號丁○○與其母丙○○○經營之米洋小吃部，窺見
    辛○○適在該處，認其有意追求丁○○，竟醋勁大發，頓萌殺人之犯意，於辛○○步出小吃部時，己○○即持丁○○所有置於店前之尖刀一把，奮力朝辛○○頸
    部砍殺，再至廚房取出丁○○所有之菜刀二把及水果刀一把，以該水果刀朝辛○○眼部擲射，並以上開刀械接續砍殺辛○○之左手、嘴唇，辛○○因眼鏡損壞，
    逃往所駕駛之車內換戴備用眼鏡返回，發現己○○持菜刀抵住丁○○頸部，乃破
    門而入，己○○見狀，仍賡續前開犯意，在屋內追殺辛○○，砍中其下頷、耳後
    及身體，造成辛○○受有右側臉頰深部傷口一處約四乘二乘二公分、右側眼瞼淺
    部傷口一處約一乘零點二乘零點二公分、左側下唇深部傷口約十乘三乘三公分、
    左右側頸部深部傷口一處約十二乘三乘一點五公分之傷害，辛○○不敵，始逃出
    屋外。己○○行兇後，隨即轉而攜帶另二把丁○○所有之菜刀強押丁○○駕車外
    出，剝奪其行動自由，後因車輛撞擊山壁故障始作罷，而於同日向警方投案（妨
    害自由部分未據起訴）。辛○○經送醫急救，始倖免於難。
二、案經辛○○訴由嘉義縣警察局竹崎分局報告臺灣嘉義地方法院檢察署檢察官偵查
    起訴。
    理  由
一、訊據被告己○○固坦認於右揭時地持前開刀械揮砍告訴人辛○○，然矢口否認有
    何殺人之犯意，辯稱：剛開始傷害辛○○時，曾要他馬上就醫，是因為辛○○打
    破玻璃門，丁○○尖叫，才引發打鬥云云。
二、惟查：
（一）右揭犯罪事實，業據告訴人指訴詳盡，核與目擊證人丁○○、丙○○○於警訊
      、檢察官偵查中所供關於被告追殺告訴人之情節大致相符，並有現場照片、兇
      刀照片、告訴人遭砍破十一處之外套照片及兇刀扣案可憑（警卷第十三至十九
      頁，偵查卷第三、十七頁），而告訴人因被告之砍殺，受有右側臉頰深部傷口
      一處約四乘二乘二公分、右側眼瞼淺部傷口一處約一乘零點二乘零點二公分、
      左側下唇深部傷口約十乘三乘三公分、左右側頸部深部傷口一處約十二乘三乘
      一點五公分之傷害，亦有受傷照片及仁友醫院和睦分院診斷證明書可稽（警卷
      第十一頁、乙○卷第四九至五一頁）。
（二）按殺人未遂與傷害之區別，應以加害人有無殺意為斷；至其殺意有無，雖不以
      兇器種類及傷痕多少等，為絕對認定標準，但加害人下手部位、用力程度，仍
      非不可藉為判斷有無殺意之心證依據。依前開告訴人受傷照片及診斷證明書觀
      之，被告下手之頭、頸處均係人體致命部位，傷口既深且鉅，其第一刀傷及告
      訴人頸部後，仍持客觀上足以取人性命之兇刀窮追不捨，接續奮力砍殺，告訴
      人之外套復有十一處破損處（偵查卷第九頁），足見被告當時殺意之堅、下手
      之猛，其有殺人之犯意甚明，所辯曾囑告訴人就醫云云，及證人丁○○於偵查
      中附和之詞（偵查卷第十一頁正面），均非可採。況被告自承於案發前曾先後
      二度寫信予證人丁○○，分別記載「這兩天為了妳接電話的事，使我忍受不了
      ，真想和妳同赴黃泉，我得不到的，別人休想得到‧‧‧妳現在騙『的』了一
      時，騙不了一世，到時我一定也會知道，我可不會放過你們，我己○○說過的
      話一定算數」、「若是我知道誰敢碰你，我一定會殺他」等語（偵查卷第十四
      頁反面，乙○卷第二六頁正面、第七十頁），足見被告早有殺害證人丁○○追
      求者之動機，其於本件案發時因嫉妒而產生殺意，應無疑問。
（三）綜上論述，被告所辯，無非事後卸責之詞，難以採信，事證明確，其殺人未遂
      之犯行堪以認定。
三、核被告己○○所為，係犯刑法第二百七十一條第二項、第一項之殺人未遂罪。公
    訴意旨漏未斟酌被告係基於殺人之犯意為之，而認被告係犯同法第二百七十七條
    第一項之普通傷害罪，尚有未洽，惟其基本事實同一，乙○自應予以審理，並變
    更其起訴法條。被告雖有多次砍殺告訴人辛○○之行為，然被害法益與被害人皆
    相同，且係利用同一犯罪機會接續為之，為接續犯，僅成立實質上一罪。被告已
    著手於殺人犯罪行為之實施，而未至告訴人死亡之結果，為未遂犯，應依刑法第
    二十六條前段規定減輕其刑。被告在行為後，即於當日凌晨零時三十分許由報告
    機關所屬樂野派出所之有偵查權警員庚○○到場知悉被告犯罪，此據證人庚○○
    到庭結證屬實（乙○卷第三三頁），自無刑法第六十二條前段犯罪未被發覺前自
    首而受裁判減輕其刑規定之適用；況證人徐炳期即被告所屬警察分隊直屬長官於
    乙○亦結證稱案發日凌晨零時至一時許被告雖曾以電話向其報告殺人犯行，並請
    求協助，惟確切時間無資料可憑，且未遇見被告等語（乙○卷第三四、三五頁）
    ，難認證人徐炳期先於證人庚○○知悉犯罪，亦難認被告有向證人徐炳期自首並
    受裁判之意，自無從依自首規定減刑，附此敘明。爰審酌被告身為執法公務員，
    竟無視法律存在，不知潔身自好，僅因感情受挫即持刀殺人，罔顧他人生命法益
    ，事後未能坦白認錯，仍飾詞辯解，且未與告訴人達成和解賠償損害，未見具體
    悔過態度，惟無前科，有臺灣高等法院被告全國前案紀錄表在卷可按，素行尚稱
    良好及其他一切情狀，量處如主文所示之刑，以資儆懲。扣案之尖刀一把、菜刀
    四把為證人丁○○所有，外套一件為告訴人所有，此據證人丁○○、告訴人供證
    在卷（警卷第九頁正面，偵查卷第九頁正面、第十一頁正面），不符法定沒收要
    件，自不得予以沒收。
四、被告己○○犯本案後偕證人丁○○駕車外出一節，依證人丁○○於乙○結證稱「
    一方面害怕他（指被告）的刀子，一方面也怕他會自裁，所以我就和他出去」等
    語（乙○卷第十八頁），與證人丙○○○於警訊中證稱「己○○雙手分持各一把
    菜刀，叫我女兒（指證人丁○○）跟他一起走，我女兒便跟己○○一起外出」等
    語（警卷第七頁正面），及告訴人辛○○於警訊指稱「我拿掃把打破玻璃進入小
    吃部時，發現己○○拿菜刀抵著丁○○頸部在地上，然後就押著丁○○往達邦方
    向用步行離開」等語（警卷第五頁正面），足見被告係以手持菜刀強押證人丁○○外出之非法方法剝奪他人行動自由。此部分未據起訴，復與本案無裁判上一罪
    關係，宜由檢察官另案偵辦，以臻適法。
據上論斷，應依刑事訴訟法第二百九十九條第一項前段、第三百條，刑法第二百七十
一條第二項、第一項、第二十六條前段，判決如主文。
本案經檢察官洪三峰到庭執行職務。
中      華      民      國    九十一    年     十一     月     十一     日
                                      臺灣嘉義地方法院刑事第二庭
                                          審判長法  官  蔡  虔  霖
                                                法  官  柯  月  美
                                                法  官  廖  政  勝
右正本證明與原本無異。
如不服本判決，應於判決送達後十日內向乙○提出上訴狀( 應附繕本 )。
中      華      民      國    九十一    年     十一     月     十一     日
                                                書記官  陳  湘  蓉
附錄本案論罪科刑法條全文：
刑法第二百七十一條第一項、第二項
殺人者，處死刑、無期徒刑或十年以上有期徒刑。
前項之未遂犯罰之。
